臺灣桃園地方法院民事簡易判決
110年度桃簡字第1895號
原      告  裕融企業股份有限公司

法定代理人  嚴陳莉蓮
訴訟代理人  季佩芃律師
被      告  陳鳳蘭  

訴訟代理人  徐慧齡律師

上列當事人間請求清償債務事件，本院於民國111年3月18日言詞
辯論終結，判決如下：
    主    文
原告之訴駁回。
訴訟費用由原告負擔。
　　事實及理由
一、原告起訴主張：
　　債務人陳振德邀同被告為連帶保證人，於民國91年3月間向
    原告借款新臺幣（下同)47萬元，惟債務人未依約清償，尚
    積欠原告31萬元，原告於93年取得台灣台北地方法院（下稱
    台北地院)93年度票字第10364號本票裁定及確定證明書，（
    下稱系爭本票裁定），原告並持系爭本票裁定聲請強制執行
    ，並經台灣台南地方法院（下稱台南地院）於93年12月7日
    核發93年度執當字第10818號債權憑證（下稱系爭債權憑證
    ），被告擔任上開借款之連帶保證人，依法應負連帶清償責
    任。為此，爰依消費借貸及連帶保證之法律關係，提起本件
    訴訟等語，並聲明：被告應給付原告31萬元，及自93年1月2
    0日起至110年7月19日日止，按年息20%計算之利息，及自11
    0年7月20日起至清償日止，按年息16%計算之利息。  
二、被告則以：
　　被告業經依消費者債務清理條例聲請清算，最後已於102年1
    月31日經台灣士林地方法院以101年度消債再聲免字第14號
    裁定應予免責，並於同年3月4日確定（下稱系爭免責裁定）
    ，而原告未依法未申報債權，其請求被告給付本件借款並無
    理由；且原告債權已罹於時效等語，資為抗辯。並聲明：原
    告之訴駁回。
三、得心證之理由：
　㈠按請求權，因十五年間不行使而消滅。但法律所定期間較短
    者，依其規定。消滅時效，自請求權可行使時起算。民法第
    125條、第128條前段分別定有明文。而請求權定有清償期者
    ，自期限屆滿時即可行使，其消滅時效應自期限屆滿時起算
    。又所謂請求權可行使時，乃指權利人得行使請求權之狀態
    而言；至於義務人實際上能否為給付，則非所問（最高法
    院63年台上字第1885號判例意旨參照）。又保證債務為從債
    務，如主債務不存在，保證債務自無從發生；主債務人所有
    之抗辯，保證人均得主張之（民法第742條第1項規定參照）
    。則主債務之請求權因時效完成而消滅，其效力亦及於保證
    債務，保證人得主張時效之利益。又借款返還請求權與票款
    返還請求權之消滅時效期間並不相同，且借款返還請求權之
    消滅時效自請求權可行使起算，而票款返還請求權之消滅時
    效則自票據到期日或發票日起算，借款返還請求權與票款返
    還請求權係不同之請求權，故各請求權有無中斷時效事由，
    應分別視之。是債權人強制執行所執之執行名義為本票裁定
    ，因其據以聲請強制執行之債權為票款返還請求權，對債權
    人之借款返還請求權，自不生民法第129條第2項第5款因開
    始執行行為或聲請強制執行而中斷時效之效力（臺灣高等法
    院108年上字第1058號民事判決意旨參照）。
　㈡經查，本件主債務人陳振德於93年1月20日起即未依約繳款，
    為原告所自承，依約借款債務視為全部到期，原告行使借款
    請求權已無法律上障礙，自屬得行使該請求權之狀態，該借
    款請求權消滅時效即應自斯時起算。嗣原告雖於93年、98年
    及99年間持上開本票裁定為執行名義，聲請強制執行被告之
    財產，惟票款請求權與借款返還請求權本屬不同之請求權，
    消滅時效之規定亦各不相同，本無以聲請執行票款債權作為
    中斷借款請求權消滅時效事由之餘地，則原告於93年、98年
    及99年間持上開本票裁定為執行名義（見本院卷第21頁)，
    聲請強制執行被告財產之行為係行使票款返還請求權，對債
    權人之借款返還請求權，自不生民法第129條第2項第5款因
    開始執行行為或聲請強制執行而中斷時效之效力，系爭借款
    之請求權時效不因此而中斷，原告復未提出任何中斷時效之
    事由，則系爭借款之請求權時效至104年8月20日屆滿，時效
    已完成，原告遲至110年3月17日始向本院起訴請求被告返還
    借款，亦有起訴狀上之收文章可佐，自已逾15年之時效期間
    ，堪認本件主債務已因時效完成，諸前揭規定及判決意旨，
    被告以原告對陳振德之借款請求權已罹於時效消滅為由對抗
    原告，而主張拒絕給付，即非無理由。本件被告既為時效抗
    辯原告之借款返還請求權已罹於時效而消滅，則原告請求被
    告應給付原告借款，即屬無據。
四、綜上所述，本件原告依消費借貸及連帶保證之法律關係，請
    求被告給付31萬元，及自93年1月20日起至110年7月19日止
    ，按年息20%計算之利息，及自110年7月20日起至清償日止
    ，按年息16%計算之利息，即屬無理由，應予駁回。
五、本件事證已臻明確，兩造其餘攻擊防禦方法及舉證，經核均
    對判決結果不生影響，爰不另一一論述，併此敘明。
六、訴訟費用負擔之依據：民事訴訟法第78條。 　　

中    華    民    國   111    年    3     月    31    日
                  桃園簡易庭  法  官  汪智陽
以上正本證明與原本無異。
如不服本判決，應於送達後20日內，向本院提出上訴狀並表明上
訴理由，如於本判決宣示後送達前提起上訴者，應於判決送達後
20日內補提上訴理由書（須附繕本）。
如委任律師提起上訴者，應一併繳納上訴審裁判費。
中    華    民    國   111    年    3     月    31    日
                              書記官  陳家蓁